臺灣高等法院刑事判決　　　　　　　　 94年度上訴字第755號
上　訴　人　臺灣基隆地方法院檢察署檢察官
被　　　告　甲○○
上列上訴人因毒品危害防制條例案件，不服臺灣基隆地方法院93
年度訴字第632號，中華民國94年1月28日第一審判決（起訴案號
：臺灣基隆地方法院檢察署93年度毒偵字第1190號），提起上訴
，本院判決如下：
    主  文
原判決撤銷。
甲○○施用第一級毒品，處有期徒刑陸月，如易科罰金，以參佰
元折算壹日；扣案之第一級毒品海洛因壹包（淨重零點零貳公克
），沒收銷毀之，放置上開海洛因之空包裝壹只（重零點貳參公
克），沒收。又施用第二級毒品，處有期徒刑參月，如易科罰金
，以參佰元折算壹日。應執行有期徒刑捌月，如易科罰金，以參
佰元折算壹日；扣案之第一級毒品海洛因壹包（淨重零點零貳公
克），沒收銷毀之，放置上開海洛因之空包裝壹只（重零點貳參
公克），沒收。
    事  實
一、甲○○曾因施用第一級毒品、第二級毒品案件，經臺灣臺中
    地方法院於民國（下同）92年2月13日裁定送勒戒處所觀察
    、勒戒，執行後認無繼續施用毒品之傾向，經臺灣臺中地方
    法院檢察署檢察官於93年3月31日，以93年度毒偵緝字第56
    號不起訴處分書為不起訴處分確定。
二、甲○○仍不知悛悔，明知海洛因、安非他命係毒品危害防制
    條例第二條第二項第一款、第二款所規範之第一級、第二級
    毒品，不得非法施用、持有，仍基於施用第二級毒品安非他
    命之犯意，在前開犯施用毒品罪後5年內，於於九十三年六
    月二十九日中午，在台北縣貢寮鄉船澳漁港海邊停車場之小
    客車內，以吸食方式，施用第二級毒品安非他命一次（起訴
    書原僅記載「於93年6月30日下午5時15分採尿前之四日內，
    在不詳地點施用第二級毒品甲基安非他命」，應更為詳實之
    記載）。又另行起意，基於施用第一級毒品海洛因之犯意，
    於九十三年六月二十九日晚間十時三十分許，在船澳漁港之
    海邊，以注射右手手肘之方式，施用第一級毒品海洛因一次
    。嗣於九十三年六月三十日下午二時三十分許，在在台北縣
    貢寮鄉○○街三十號前，為警盤查其所搭乘之自用小客車，
    扣得其當場向外丟棄第一級毒品海洛因一小包（淨重零點零
    二公克，空包裝重零點二三公克）；經帶回警局訊問，警詢
    中採其尿液經送請檢驗結果，發現呈含嗎啡及甲基安非他命
    之陽性反應，而查獲。
三、案經台北縣政府警察局瑞芳分局報請台灣基隆地方法院檢察
    署檢察官偵查起訴。
    理  由
一、訊之被告甲○○在本院審理中，對於前揭事實已坦承不諱。
    復查：
  (一)警方於93年6月30日下午2時30分許，在在台北縣貢寮鄉○○
    街30號前所扣得之白粉一包，係第一級毒品海洛因，淨重零
    點零二公克，空包裝重零點二三公克，有法務部調查局93年
    9月7日調科壹字第320002291號鑑定通知書乙紙在卷可證（
    見毒偵字第1190號卷第35頁）；又，同日警詢中經採集其尿
    液送請基隆市衛生局以酵素免疫分析法、薄層分析法檢驗結
    果，發現呈嗎啡及甲基安非他命陽性反應，有臺北縣政府警
    察局瑞芳分局偵辦毒品危害防制條例案件犯嫌尿液檢驗編號
    對照表、基隆市衛生局所出具基衛檢壹字第0930010609 號
    檢驗成績書在卷可查（見毒偵字第1190號卷第12頁、第33
    頁）。是被告之自白核與事實相符，自屬可信；其在前揭時
    地分別有施用第一級毒品海洛因、第二級毒品安非他命之行
    為，堪以認定。
  (二)被告前曾因施用第一級毒品、第二級毒品案件，經臺灣臺中
    地方法院於92年2月13日裁定送勒戒處所觀察、勒戒，執行
    後認無繼續施用毒品之傾向，經臺灣臺中地方法院檢察署檢
    察官於93年3月31日，以93年度毒偵緝字第56號不起訴處分
    書為不起訴處分確定，有臺灣臺中地方法院檢察署檢察官93
    年度毒偵緝字第56號不起訴處分書及本院被告全國前案錄表
    各一份在卷可憑。被告係於觀察、勒戒執行完畢後五年內第
    二度犯施用毒品犯行之事實，亦可認定。
  (三)本案事證巳臻明確，被告犯行洵堪認定。被告於前開不起訴
    處分後，五年內第三度犯毒品危害防制條例第十條第一項、
    第二項之罪，依毒品危害防制條例第二十三條第二項前段規
    定，應予依法論科。
二、核被告施用海洛因，所為係犯毒品危害防制條例第十條第一
    項之施用第一級毒品罪；另施用安非他命，所為係犯毒品危
    害防制條例第十條第二項之施用第二級毒品罪。被告非法施
    用第一級毒品、第二級毒品前後，非法持有第一級毒品、第
    二級毒品之低度行為，為其施用第一級毒品、第二級毒品之
    高度行為所吸收，不另論罪。被告所犯上開二罪，其犯意各
    別，犯罪構成要件又不相同，應予分論併罰。
三、原審據以論罪科刑，固非無見。惟：(一)按連續犯須基於概括
    犯意，連續數行為而犯同一罪名，所謂同一罪名，指構成犯
    罪要件相同之罪名而言，業經司法院大法官會議釋字第一五
    二號解釋在案（最高法院68年台上字第3056號判例參照）；
    被告所為上揭施用第一級毒品海洛因罪，與施用第二級毒品
    安非他命罪，其犯罪構成要並不相同；原審判決認被告所為
    二行為，所犯為構成要件相同之罪名，顯係基於概括犯意而
    反覆為之，為連續犯，應論以一罪，自有可議。(二)扣案毒品
    海洛因之空包裝壹只，係供放置前揭毒品所用之物，且屬被
    告所有，未依刑法第38條第1項第2款之規定宣告沒收，亦有
    未當。(三)扣案之海洛因係查獲之第一級毒品，依毒品危害防
    制條例第18條第1項之規定沒收銷毀之，在據上論結欄漏未
    引用依據之法條；又，依刑法第41條易科罰金，已就其原定
    數額提高一百倍，在據上論結欄漏未引用罰金罰鍰提高標準
    條例第2條，同有未洽。公訴人之上訴意旨執前述(一)之理由
    ，指摘原判決不當，為有理由，應由本院將原判決撤銷改判
    。爰審酌施用毒品雖係自戕行為，然被告前曾因施用第一級
    毒品、第二級毒品案件，經法院裁定送勒戒處所觀察、勒戒
    ，執行後認無繼續施用毒品之傾向，甫經臺灣臺中地方法院
    檢察署檢察官於93年3月31日以93年度毒偵緝字第56號不起
    訴處分書為不起訴處分確定，仍再為本案之施用毒品犯行，
    顯見其惡習已深，及其施用毒品之種類，次數各只有一次，
    及犯罪後已坦承犯行之態度等一切情狀，分別量處如主文所
    示之刑，並諭知易科罰金之折算標準，及定其應執行之刑。
    扣案之海洛因（淨重零點零貳公克），係查獲之第一級毒品
    ，應依毒品危害防制條例第18條第1項之規定，沒收銷毀之
    ；空包裝壹只（重零點貳參公克）係供放置前揭毒品所用之
    物，且屬被告所有，已據被告陳明在卷，應依刑法第38條第
    1項第2款之規定，併予宣告沒收。
四、據上論斷，應依刑事訴訟法第369條第1項前段、第364條、
    第299條第1項前段，毒品危害防制條例第10條第1項、第2項
    、第18條第1項，刑法第41條第1項、第38條第1項第2款，罰
    金罰鍰提高標準條例第2條，判決如主文。
本案經檢察官林炳雄到庭執行職務。
中　　華　　民　　國　　94　　年　　4　　月　　28　　日
　　　　　　　　　刑事第十三庭  審判長法　官  劉景星
                                      法  官  陳志洋
                                      法  官  陳博志
以上正本證明與原本無異。
施用第1級毒品部分如不服本判決，應於收受送達後十日內向本
院提出上訴書狀，其未敘述上訴之理由者並得於提起上訴後十日
內向本院補提理由書（均須按他造當事人之人數附繕本）。
施用第2級毒品部分不得上訴。
                                      書記官  陳嘉文
中　　華　　民　　國　　94　　年　　4 　　月　　29　　日
附錄：本案論罪科刑法條全文
毒品危害防制條例第10條：
施用第1級毒品者，處6月以上5年以下有期徒刑。
施用第2 級毒品者，處3 年以下有期徒刑。
